【裁判字號】    97,易,2113
【裁判日期】    970711
【裁判案由】    詐欺
【裁判全文】
臺灣臺中地方法院刑事判決              97年度易字第2113號
公  訴  人  臺灣臺中地方法院檢察署檢察官
被      告  乙○○
上列被告因詐欺案件，經檢察官提起公訴（97年度偵字第8260號
）及同署檢察官移送併辦（97年度偵字第8698號），經本院合議
庭裁定改依簡式審判程序審理，判決如下：
    主    文
乙○○幫助意圖為自己不法之所有，以詐術使人將本人之物交付
，處有期徒刑參月，如易科罰金，以新臺幣壹仟元折算壹日。
    犯罪事實及理由
一、犯罪事實：乙○○可預見金融帳戶係個人理財之重要工具，
    關係個人財產、信用之表徵，一般人利用他人名義之金融帳
    戶，常與詐欺取財之犯罪密切相關，且取得他人帳戶之目的
    ，在於收取贓款及掩飾犯行不易遭人追查，又對於提供帳戶
    之行為本身，雖無引發他人萌生犯罪之確信，但仍不顧他人
    所可能遭受之危險，竟基於縱若有人持以犯詐欺取財罪亦不
    違反其本意之幫助犯意，因其經濟困難，於96年12月4日中
    午12時許，將其所申請之合作金庫商業銀行建成分行帳號00
    00000000000000號活期存款帳戶存摺、提款卡、印章及密碼
    ，以交寄快遞之方式，寄至尊龍客運臺南仁德梅花站，而交
    予真實姓名、年籍不詳之成年人士。嗣前開乙○○之帳戶經
    該名真實姓名、年籍不詳之成年人士提供予詐騙集團成員作
    為詐財之匯款帳戶使用，詐騙集團成員於取得前開金融帳戶
    後，遂基於意圖為自己不法之所有，以詐術使人將本人之物
    交付之犯意，而先後為下列詐欺犯行：
(一)、於96年12月4日20時50分許，詐騙集團某成員撥打電話予甲○○佯稱係「長進資訊公司」、慶豐銀行之人員，因會計人
    員誤將帳目弄錯，而為甲○○辦理分期付款，指示甲○○需
    至自動提款機依其指示操作，否則當日若未能消除分期付款
    ，將一直扣款，致甲○○陷於錯誤，信以為真，而依指示至
    自動提款機操作，於同年12月4日21時51分許匯款2萬9983元
    、於同年12月5日凌晨0時48分許匯款3萬元至上開乙○○之
    合作金庫商業銀行建成分行帳戶，嗣甲○○發覺情形有異，
    始知受騙。
(二)、於96年12月4日17時30分許，詐騙集團某成員發送簡訊予丙○○佯稱係網路咖啡購物中心、中國信託銀行之人員，因會
    計人員誤將帳目弄錯，而為丙○○辦理分期付款，指示其需
    至自動提款機依其指示操作，將存款匯至安全帳戶，致丙○○陷於錯誤，信以為真，而依指示至自動提款機操作，於同
    年12月4日18時32分許、同日18時35分許、同年12月5日凌晨
    0時13分許、同日凌晨0時22分許，分別匯款2萬9983元，共
    計11萬9932元至上開乙○○之合作金庫商業銀行建成分行帳
    戶，嗣丙○○發覺情形有異，始知受騙。
二、證據名稱：
(一)、被告乙○○於本院審理時之自白。
(二)、證人即被害人甲○○、丙○○於警詢之證述。
(三)、被告乙○○所申請之合作金庫商業銀行建成分行帳號000000
    0000000000號活期存款帳戶開戶資料、各類存款分戶交易明
    細表、客戶當月份交易資料查詢單、被害人甲○○所提出之
    中華郵政公司自動櫃員機儲戶交易明細表、中國信託銀行自
    動櫃員機儲戶交易明細表各乙份、被害人丙○○所提出自動
    櫃員機儲戶交易明細表4張附卷可參。
三、論罪科刑部分：被告提供前開帳戶供詐欺集團使用，被告對
    前開帳戶可能會被利用作犯罪工具，有所預見，既對前開犯
    罪構成事實，預見其發生而其發生並不違背其本意，依刑法
    第13條第2項之規定，亦應以故意論，且被告以幫助他人犯
    罪之意思，為提供前開帳戶之詐欺取財犯罪構成要件以外之
    行為，應為詐欺取財之幫助犯。是核被告所為，係犯刑法第
    30條第1項前段、第339條第1項之詐欺取財罪。被告幫助詐
    欺集團，以詐術使人將本人之物交付，為幫助犯，爰依刑法
    第30條第2項之規定減輕其刑。被告提供上開帳戶給犯罪集
    團使用，並接續致被害人甲○○、丙○○受害，係一行為而
    觸犯數罪名，為想像競合犯，應依刑法第55條前段之規定，
    從一情節較重者即被害人丙○○受詐騙之幫助詐欺取財犯行
    處斷。被告提供前開帳戶供詐騙集團使用，並造成被害人丙○○遭詐欺取財之犯罪事實，雖未據公訴人提起公訴，惟與
    本件已起訴之部分具有想像競合犯之裁判上一罪關係，為起
    訴效力所及，本院自得一併加以審理，併此敘明。爰審酌被
    告因經濟困難，而提供前開帳戶之犯罪動機、目的，提供前
    開金額帳戶供犯罪使用，破壞犯罪查緝工作、影響社會治安
    及金融秩序，造成被害人損失甚巨，惟念及其本身並未實際
    參與本案詐欺取財之犯行，責難性較小，出售帳戶並未獲得
    不法利益，被告犯後已坦承犯行，態度良好等一切情狀，量
    處如主文所示之刑，併諭知易科罰金之折算標準。
據上論斷，應依刑事訴訟法第273條之1第1項、第299條第1項前
段、第310條之2，刑法第30條第1項、第2項、第339條第1項、第
55條前段、第41條第1項前段，刑法施行法第1條之1第1項、第2
項前段，判決如主文。
中    華    民    國    97    年    7     月    11    日
                        臺灣臺中地方法院刑事第五庭
                            法  官  劉麗瑛
上正本證明與原本無異。
如不服本判決，應於收受送達後10日內向本院提出上訴書狀（應
敘述具體理由並附繕本）。
上訴書狀如未敘述理由，應於上訴期間屆滿後20日內補提理由書
於本院。
                            書記官  王玟
中    華    民    國    97    年    7     月    11    日
附錄論罪科刑法條
刑法第30條
幫助他人犯罪者，為從犯。雖他人不知幫助之情者，亦同。
從犯之處罰，得按正犯之刑減輕之。
刑法第339條
意圖為自己或第 3 人不法之所有，以詐術使人將本人或第 3 人
之物交付者，處五年以下有期徒刑、拘役或科或併科1000元以下
罰金。
以前項方法得財產上不法之利益或使第 3 人得之者，亦同。
前二項之未遂犯罰之。


司法院資訊處製作；財團法人民間司法改革基金會備份。
